台灣雲林地方法院刑事判決　　　　　　　　　　　　九十二年度訴緝字第二六號
　　公 訴 人　台灣雲林地方法院檢察署檢察官
　　被　　告　丙○○原名林東.
右被告因偽造文書等案件，經檢察官提起公訴（八十九年度偵字第三七六九號），並
經檢察官就犯罪事實為部分減縮及部分擴張，本院裁定行簡式審判程序，並判決如左
︰
    主  文
丙○○行使偽造私文書，足以生損害於他人，處有期徒刑拾月。
    事  實
一、丙○○曾因違反電子遊戲場業管理條例案件，經法院判處拘役五十日，於民國（
    下同）八十九年七月二十四日執行完畢；又因違反電子遊戲場業管理條例案件，
    經法院判處有期徒刑二月，於九十年五月十八日易科罰金執行完畢；又因傷害案
    件，經法院判處拘役二十日，於九十年八月十五日易科罰金執行完畢；又因違反
    動產擔保交易法案件，經法院判處拘役三十日，於九十一年十二月三十日易科罰
    金執行完畢。
二、丙○○為卯○○之姊夫，竟基於詐欺取財之概括犯意，(一)於八十六年五月間向卯
    ○○表示有案外人陳宗文擔任會首互助會，該會自八十六年五月二十日起至八十
    九年四月二十日止，標金為新台幣（下同）三萬元，採內標制，而向卯○○佯稱
    願以丙○○名義替卯○○跟會，並代為處理互助會事宜，而每月互助金由丙○○
    電告後，卯○○再以匯款或現金方式，交予丙○○或由丙○○之妻即卯○○之姊
    姊羅婉玲轉交會首等詞，致卯○○陷於錯誤，因而陸續於左列時間交付左列金額
    （元）予丙○○，總計五十七萬五千三百元：
      5.20.    30000     1.20.    25300    9.20.    26500
      6.20.    25400     2.20.    25300    10.20.    26000
      7.20.    25900     3.20.    25500    11.20.    26300
      8.20.    25900     4.20.    25500    12.20.    26300
      9.20.    25700     5.20.    25700    1.20.    27100
      10.20.    25900     6.20.    25400    2.20.    27000
      11.20.    25700     7.20.    25700
      12.20.    25700     8.20.    27500
    丙○○並早於八十七年一月二十日，即以四千七百元標得該會，卻仍每月向不知
    情的卯○○收取會款。(二)丙○○並於八十七年七月間，基於與上述同一之詐欺取
    財概括犯意，丙○○又企圖向一般的朋友及卯○○與卯○○的朋友庚○○等人詐
    騙第一會的款項，並俟機冒標並倒會，而自任會首，召集一個互助會，期間自八
    十七年七月二十日起至八十九年一月二十日止，每會二萬元，採內標制，包含會
    首、會員共十九會，互助會簿的會員名稱如附表所示；其中二個「梅子」中，一
    個是庚○○，另一個實際上是丙○○之妻羅婉玲與卯○○共同的一會。卯○○與
    庚○○誤以為丙○○確實是要正常的召集互助會，因而於八十七年七月間，分別
    付出三萬元、二萬元的首會會款，其他互助會員亦均付出二萬元的會款，丙○○
    因而詐得三十六萬元。丙○○接著在八十七年十二月二十日，偽造會員林木象簽
    名之標單（實際會員為丁○○），於開標地點即雲林縣林內鄉坪頂村山腳下壬○○的店內，在未記載「標單」字樣的標單上填載標息8700，持以行使參與競標，
    因而得標，並致卯○○等活會會員等人陷於錯誤，而各交付當次活會會款一萬一
    千三百元，共11300×13（扣掉會首林東榮、已得標的戊○○、王秋森、辛○○
    、壬○○，以及林東榮的另一個活會）＝146900元，足以生損害於丁○○及其他
    活會會員。嗣於八十八年二月二十日無故停會，卯○○等人始知悉上情。
二、案經卯○○、庚○○訴請台灣雲林地方法院檢察署檢察官偵查起訴。
    理  由
一、本件被告所犯為死刑、無期徒刑、最輕本刑為三年以上有期徒刑以外之罪，其於
    準備程序中就被訴事實為有罪陳述，經法官告知簡式審判程序之旨，並聽取公訴
    人、被告意見後，本院決定由合議庭進行簡式審判程序。此外，檢察官起訴的事
    實，以最後言詞辯論期間提出的書面為準，均在此先行說明。
二、被告坦白承認上述事實，並有卯○○、庚○○、戊○○、子○○、寅○○、丁○○、乙○○等人的供詞可資佐證，且有子○○提出7.20.起林東榮招的二萬元互
    助會簿影本（訴字卷第一七八－一八０頁），及卯○○、庚○○提出5.20.起陳
    宗文招的三萬元會互助會簿影本（見他字卷第三－四頁）可證。
三、【利用陳宗文的互助會詐騙卯○○款項部分】
    被告供稱在陳宗文召集的互助會，其標會順序，及標息（訴字卷第一二六頁）：
      日期    得標人        標息
      5.20.  會首
      6.20.  林東榮        4600
      7.20.  林唐榮        4100
      8.20.  林賢宗        4100
      9.20.  林慶長4300
      10.20.  陳文和        4100
      11.20.  林基田        4300
      12.20.  謝賢聖        4700
      1.20.  林東榮        4700
      2.20.  林義雄        4700
      3.20.  陳昆逢        4500
      4.20.  陳文和        4500
      5.20.  李榮懋        4300
      6.20.  陳美雲        4600
      7.20.  林山村        4300
      8.20.  陳昆爐        2500
      9.20.  鄧德聖        3500
      10.20.  陳昆逢        4000
      11.20.  林義雄        3700
      12.20.  林永連        3700
      1.20.  黃鳳珠        2900
      2.20.  楊達雄        3000
    從被告這個供述內容，可知林東榮自己的一會早於6.20.即以4600標得，代卯○○參加的那一會，則在1.20.以4700得標，卻又向卯○○收款到八十八年二月，
    顯見其自始至終均存心詐騙，至於金額合計應該是扣除標息以後的五十七萬五千
    三百元。
四、【利用自己召集的互助會，詐騙首會會款，及冒標行騙部分】
    (一)【冒標行騙部分】被告丙○○即林東榮召集如附表所示的互助會，丁○○說二
      會都活會，填標單，都沒標到（訴字卷第一六三－一六四頁），被告本人也承
      認丁○○的部分是活會（訴字卷第一六七頁），被告並供稱該會開標七會，其
      順序是林東榮戊○○王秋森辛○○壬○○林木象（丁○○）湯
      木清，其中丁○○部分得標次序是第六會（訴字卷第一三五頁），顯見丁○○
      部分確係為被告丙○○冒標。而自子○○提出7.20.起林東榮招的二萬元互助
      會簿影本，其上記載12.20.即第會部分的標息是8700（訴字卷第一七八－一
      八０頁），顯見其冒標時，收取了當次各活會會員每人會款一萬一千三百元，
      共11300×13（扣掉會首林東榮、已得標的戊○○、王秋森、辛○○、壬○○
      ，以及林東榮的另一個活會）＝146900元。（至於廖永清即湯木清，在當次尚
      為活會，併此敘明）
    (二)【詐騙首會會款部分】其既有心冒標，且事後停標，亦可推知其於召集互助會
      之初，即有詐騙首會會款，並俟機停標的企圖。則其於首會即收取三十六萬元
      ，應係當時詐騙的金額。
五、至於檢察官指丙○○在陳宗文的互助會，係在未經卯○○同意下，逕自填寫標息
    二千六百元之標單投標，使會首陳宗文認為係被告得標，而將該次會款27400×
    35＝959000元如數交予被告云云，本院認為丙○○既係以自己名義入會，則其以
    自己名義投標，尚難認有向陳宗文行詐的意思，在這個陳宗文召集的互助會中，
    丙○○行騙的對象應是卯○○，而非陳宗文。再者，檢察官指丙○○於自己的互
    助會中，施用的詐術尚包括於起會之初即先杜撰「癸○○」等人頭會員參加該互
    助會云云，被告供稱印象中癸○○後來沒有跟，可能是被告自己繳的（訴字卷第
    一三三頁正面），癸○○剛執行完畢（訴字卷第一八八頁正面），的舊家只有癸○○的母親在住，找不到人（訴字卷第二一０頁背面），本院認為，被告既未曾
    以癸○○名義標會，則尚難認定其於起會當時即有杜撰「癸○○」人頭會員參加
    該互助會的意思，均在此一併說明。
六、(一)被告冒用會員署押，並記載利息於標單上，依我國民間互助會習慣，即係作為
    標會所用之標單，而屬刑法第二百二十條第一項之準文書。(二)核被告冒用會員名
    義，偽造標單，持以行使得標，詐欺各該次活會會員會款，足以生損害於活會會
    員及被冒標之人，核其所為係犯刑法第三百三十九條第一項詐欺取財罪及第二百
    十六條、二百十條之行使偽造私文書罪。偽造署押為偽造私文書之部分行為，偽
    造私文書罪而後行使，偽造之低度行為，應為行使之高度行為所吸收，均不另論
    罪。(三)被告利用自己的互助會，詐取首會會款，以及多次利用陳宗文的互助會向
    卯○○詐取款項，亦均構成詐欺取財罪。(四)被告於首會當期，以及八十七年十二
    月那一期，詐取會款之犯行，同時侵害各該次活會會員，為想像競合犯，應依刑
    法第五十五條之規定處斷。(五)被告多次詐欺取財，時間緊接，犯罪構成要件相同
    ，顯係基於概括之犯意為之，為連續犯，應依刑法第五十六條之規定論以一罪，
    並加重其刑。(六)而行使偽造私文書與詐欺取財二罪間，有方法結果之牽連關係，
    應從一重之連續行使偽造私文書論處。(七)本院審酌：被告有上述犯罪前科，此
    有卷附被告全國前案紀錄一件在卷可稽。被告忍心向自己的小姨子詐騙近百萬
    元，且冒標好友的互助會，這樣的行為，把親戚、朋友的信任關係全然破壞，被
    冒標的人，非但破財，還有心痛許久，本院認為，處以十個月徒刑，應是適當的
    懲罰。(八)至於被告所偽造的林木象標單，未經扣案，可以研判標單於開標後已被
    撕毀、滅失，故不予宣告沒收署押。
七、據上論斷，應依刑事訴訟法第二百七十三條之一第一項、第二百九十九條第一項
    前段，刑法第二百十條、第二百十六條、第二百二十條第一項、第三百三十九條
    第一項、第五十五條、第五十六條，罰金罰鍰提高標準條例第一條前段，判決如
    主文。
本案經檢察官丑○○偵查起訴，檢察官己○○到庭執行職務。
中      華      民      國      九十三  年      一      月      三十    日
                                      台灣雲林地方法院刑事第二庭
                                        審判長法  官  林  輝  煌
                                              法  官  陳  定  國
                                              法  官  柯  志  民
右正本證明與原本無異。
如不服本判決，應於送達後十日內向本院提出上訴狀（須附繕本），上訴於台灣高等
法院台南分院。
告訴人或被害人對於本判決如有不服，而請求檢察官上訴者，其上訴期間之計算以檢
察官收受判決正本之日期為準。
                                              書記官  陳  美  華
中      華      民      國      九十三  年      一      月      三十    日
附錄本案論罪科刑法條全文：
中華民國刑法
第二百十條
  偽造、變造私文書，足以生損害於公眾或他人者，處五年以下有期徒刑。
第二百十六條
  行使第二百十條至第二百十五條之文書者，依偽造、變造文書或登載不實事項或使
  登載不實事項之規定處斷。
刑法第二百二十條
  在紙上或物品上之文字、符號、圖畫、照像，依習慣或特約，足以為表示其用意之
  證明者，關於本章及本章以外各罪，以文書論。
  錄音、錄影或電磁紀錄，藉機器或電腦之處理所顯示之聲音、影像或符號，足以為
  表示其用意之證明者，亦同。
  稱電磁紀錄，指以電子、磁性或其他無法以人之知覺直接認識之方式所製成之紀錄
  ，而供電腦處理之用者。
刑法第三百三十九條
  意圖為自己或第三人不法之所有，以詐術使人將本人或第三人之物交付者，處五年
  以下有期徒刑、拘役或科或併科一千元以下罰金。
  以前項方法得財產上不法之利益或使第三人得之者亦同。
  前二項之未遂犯罰之。
《附表》
時間：7.20.－1.20.互助會（會）
每會：二萬元
互助會簿記載之會員：
1.壬○○  2.壬○○  3.辛○○  4.辛○○  5.卯○○  6.卯○○  7.梅子  8.梅子
  9.廖永清  10.子○○  11.戊○○  12.王秋森  13.張豐榮  14.林木象  15.乙○○  16.
癸○○  17.甲○○  18.林東榮  19.林東榮（會首）
